臺灣臺中地方法院民事判決　九十一年簡上字第二五七號
　　上　訴　人　丙○○
　　訴訟代理人　丁○○
　　被　上訴人　甲○○
　　訴訟代理人　乙○○
右當事人間請求損害賠償事件，上訴人對於中華民國九十一年五月七日本院沙鹿簡易
庭九十一年度沙簡字第二二五號判決提起上訴，本院判決如左：
    主      文
原判決關於命上訴人給付超過貳萬玖仟陸佰陸拾貳元，及自民國九十年十二月十二日
起至清償日止，按週年利率百分之五計算之利息部分，及該部分假執行之宣告，暨訴
訟費用之負擔均廢棄。
右開廢棄部分，被上訴人在第一審簡易之訴駁回。
其餘上訴駁回。
第一、二審訴訟費用由上訴人負擔五分一，餘由被上訴人負擔。
    事      實
甲、上訴人方面：
一、聲明：（一）原判決不利於上訴人部分廢棄。（二）右廢棄部分，被上訴人在第
    一審之訴均駁回。
二、陳述：除與原判決記載相同者，茲引外用，補稱：
（一）本件肇事主因係因被上訴人對該路段之路況不熟，並且跨越內、外車道快速行
      駛，導致被上訴人見到上訴人所駕之自小客車已右轉海埔巷並且通過外車道與
      慢車道分線後，被上訴人煞車不及，且跨越內、外車道快速直接於臨海路之慢
      車道上攔腰撞及上訴人之自小客車。被上訴人方面始為肇事主因、應負全部之
      過失責任，上訴人並無過失。
（二）本件車禍事故曾送請台中縣區車輛行車事故鑑定委員會鑑定，該委員會認為：
      甲○○（即被上訴人）駕車途經肇事地段未減速慢行，未注意車前狀況，致發
      現同方向前方潘車（指上訴人）右轉往海埔子巷時，周車跨內、外快車道煞車
      一段距離後仍無法停煞，周車再偏右往臨港路慢車道與海海埔子巷口撞上潘車
      右側。甲○○駕駛自小客車未減速慢行，未注意車前狀況，為肇事主因；丙○
      ○無肇事因素。台中縣區車輛行車事故鑑定委員會之鑑定意見書可稽。隨後被
      上訴人提請覆議，經台灣省車輛行車事故覆議鑑定委員會覆議，竟採信被上訴
      人所稱上訴人係由內車道右轉未注意右後行駛之來車，因而認定本件事故之肇
      事主因為上訴人。致本件車輛碰撞事故之肇事原因前後鑑定委員會之認定截然
      不同。然查，如依台灣省車輛行車事故覆議鑑定委員會覆議意見所示上訴人係
      由臨海路之內側車道右轉海埔子巷，則兩車之撞及位置應當在外側車道或是在
      外側車道與慢車道間，換言之，兩車碰撞後之位置，如不是在快車道即應在快
      慢車道之分界線間。惟依事件發生時現場之照片以觀，顯示兩車撞及後之位置
      ；上訴人所有之自小客車位置係在臨海路之慢車道上並已完全右轉至海埔子巷
      口而與臨海路呈垂直狀，反觀被上訴人所有之自小客車則係偏離正常行駛之快
      車道而直駛至慢車道直接攔腰撞及上訴人之車。事實上，兩造車輛之撞擊點係
      在臨海路之慢車道上。足證台灣省車輛行車事故覆議鑑定委員會覆議結果與現
      場照片不符，更與事實相背，實不得作為認定上訴人對本件損害賠償過失責任
      認定之依據。
（三）依前述照片所顯示兩造車輛之撞擊點係在臨海路之慢車道上，亦即兩車撞及時
      ，上訴人所駕駛車輛已完全右轉至臨海路之慢車道與臨海路九十度垂直狀並將
      進入海埔子巷，而被上訴人駕駛車輛快速行駛於臨海路上，於至臨海路與海埔
      上巷此無號誌之交岔路口附近時，依道路交通安全規則第九十三條一項第四款
      之規定，應減速慢行作隨時停車之準備並注意車前狀況隨時採取必要之安全措
      施，惟被上訴人竟未遵守前述交通規則減速行駛通過該無號誌之交岔路口，且
      跨越內、外車道行駛，致因車速過快、停煞不及、偏離應該正常行駛之快車道
      ，於跨越快車道與慢車道界線後直線衝撞上訴人之車，此可由被上訴人所駕駛
      之車輛煞車痕之走向接近呈直線狀、右輪煞車痕位於外側車道中間、左輪煞車
      痕於內、外車道分道線旁；上訴人之車輛受損位置為右側車身、右後門及現場
      照片證明之。
（四）退步言之，若認本件車禍之發生上訴人仍應負過失責任，然被上訴人既有如上
      之過失，為肇事主因，自應負大部分之責任。而原審判決認上訴人應負百分之
      七十之過失責任，亦有不當。又上訴人所有之上開車輛遭被上訴人撞及，經送
      汽車修配廠估價，修理費須新台幣（下同）七萬三千三百元，亦一併在此主張
      抵銷。
三、證據：除援用第一審所提證據外。補提台中縣區車輛事故鑑定委員會鑑定意見報
    告書影本乙份、現場照片乙幀、修理費估價單乙份為證。
乙、被上訴人方面：經合法通知未於言詞辯論期日到場，惟據其於準備程序期日到庭
    之聲明、陳述如左：
一、聲明：駁回上訴。
二、陳述：援用原審之陳述。
三、證據：援用原審之立證方法。
    理      由
一、本件被上訴人經合法通知，無正當理由，未於言詞辯論期日到庭，核無民事訴訟
    法第三百八十六條所列各款情形，爰依上訴人之聲請，由其一造辯論而為判決。
二、本件被上訴人起訴主張，上訴人於民國（下同）九十年四月二十九日下午六時二
    十分許，駕駛其所有車牌號碼（下同）ＭＺ－四八○六號自用小客車，沿台中縣
    龍井鄉○○路（註：來回各二車道）由南往北方向行駛，行經該路與海埔仔巷之
    無號誌交岔路口時，欲由內側車道右轉海埔仔巷，因疏未注意右後（即外側車道
    ）被上訴人所駕駛之ＤＢ－五五五六號其所有之自用小客車，亦沿臨港路同向在
    後行駛而來，而貿然由內側車道突而右轉，致被上訴人所駕之上開車輛前方與上
    訴人所駕之上開車輛右邊車身碰撞，被上訴人所有之前開車輛因之受損，計支出
    十六萬元之修理費（其中材料費十一萬五千七百五十七元、工資三萬六千六百二
    十四元、統一發票稅額七千六百十九元），爰依民法第一百八十四條第一項前段
    侵權行為之法律關係求為判決上訴人給付上開數額修理費即十六萬元及自起訴狀
    繕本送達之翌日起至清償日止按年息百分之五計算之法定遲延利息；上訴人則以
    ，前開事故之發生，係因被上訴人駕駛前開車輛於臨港路之外側車道與慢車道間
    快速行駛，伊係駕駛前揭其所有之車輛沿臨港路之外側車道在前行駛，途經前開
    臨港路與海埔仔巷之無號誌交岔路口時，欲右轉海埔仔巷，然因被上訴人之速度
    過快致未及注意伊所駕車輛在前欲右轉之車前狀況，致發生上揭碰撞，被上訴人
    應負全部之過失責任，伊並無過失，自勿庸負損害賠償之責。又退步言之，縱認
    上訴人應負過失責任，然上訴人亦因上開車禍，經預估須支出七萬三千三百元之
    修理費，被上訴人亦須負責，是亦為預備抵銷之抗辯等語，資以抗辯。
三、查兩造分別駕駛各為其所有之右開自用小客車於前揭時地互為碰撞致上訴人所有
    右開車輛之右側車身、右後門等處受損，被上訴人所有前開車輛之前處受損等情
    ，已據兩造陳明，並有道交通事故處理紀錄登記簿（含肇事現場草圖）影本乙份
    及上訴人所提出之照片乙幀，附卷可稽，自堪可信為真實。參諸，上開肇事現場
    草圖及照片所示，可知兩車撞及停止位置及角度呈幾近九十度，上訴人所駕車輛
    之車身、車頭較往海埔仔巷之右側，被上訴人之右開車輛煞車痕之走向呈直線狀
    等情形以觀。足見上訴人係由內側車道直接右轉海埔仔巷，致遭在後於外側車道
    行駛之被上訴人車輛撞及始符常情。若係如上訴人所稱伊係行駛於外側車道欲右
    轉海埔仔巷，而被上訴人在右後之快、慢車道間快速行駛，致追撞上訴人之車輛
    ，則理應上訴人所駕車輛車身及車頭應與海埔仔巷呈垂直或往左方向偏，且係撞
    及上訴人車輛之尾部。是以台灣省車輛行車事故覆議鑑定委員會覆議意見書，認
    為就本件事故之發生，上訴人於上揭時地駕車有違道路交通管理處罰條例第四十
    八條第四款「汽車駕駛人轉彎時，在多車道右轉彎，應先駛入外側車道」、道路
    交通安全規則第一百零二條第一項第三、五款「右轉彎時，應距交岔路口三○公
    尺前顯示方向燈或手勢駛至路口後再行左轉」、「四車道以上或同向二車道道路
    ，欲右轉彎時，應距交岔路口三○公尺前換入外側車道」等規定，而被上訴人駕
    車則有違道路交通安全規則第九十四條第三項「汽車行駛時，駕駛人應注意車前
    狀況，．．，並隨時採取必要之安全措施」之規定，尚符實情，可堪採納。上訴
    人雖持台中縣區車輛行車事故鑑定委員會之鑑定意見書為據，認本件事故之發生
    其無任何之過失。然本院綜合上開各情，及審酌上開鑑定意見書並未敘明分析之
    經過，且未注意及臨港路係一雙向各二線車道之路況等情狀，認上開台中縣區車
    輛行車事故鑑定委員會之鑑定意見書之分析不符實情。是上訴人上開所辯，不足
    採信。
四、按因故意或過失不法侵害他人權利者，負損害賠償責任；又不法毀損他人之物者
    ，被害人得請求賠償其物因毀損所減少之價額，民法第一百八十四條第一項前段
    、第一百九十六條，分別定有明文。而所謂因毀損所減少之價額，得以修復費用
    為估定之標準，但以必要者為限（例如，修理材料以新品換舊品，應予折舊）（
    最高法院七十七年度第九次民事庭總會決議參照）。是依此並參酌行政院八十六
    年所頒固定資產耐用年數表及固定資產折舊率之規定，兩造車輛之耐用年數均為
    五年，依定率遞減法每年折舊千分之三六九，再參酌營利事業所得稅結算申報查
    核準則第九十五條第八款規定，固定資產提列折舊採用定率遞減法者，以一年為
    計算單位，其使用期間未滿一年者，按實際使用之月數相當於年之比例計算之，
    不滿一月者，以一月計。被上訴人之車輛自領照使用即八十六年十一月十一日，
    算至上訴人侵權行為時時即九十年四月二十九日，已使用四月五月又十八日，依
    使用年限四月六個月計算折舊（註：工資不折舊），則被上訴人可得請求之修護
    費用為五萬九千二百零八元（註：四捨五入），此並為上訴人所不爭執，堪可信
    為真實。另上訴人因本件事故之發生預估應支出之修復費計為七萬三千三百元（
    其中材料三萬七千八百元，工資三萬五千五百元）乙情，業據上訴人提出估價單
    四紙為證，而被上訴人已於相當時期受合法之通知，而於言詞辯論期日不到場，
    亦未提出準備書狀就此部分而為爭執，依民事訴訟法第二百八十條第三項準用同
    條第一項之規定，視同自認上訴人之主張，是上開上訴人支出修護費用部分，自
    堪可信為真實。參以，上開折舊及耐用年數之說明，本件上訴人所有之右開車輛
    已使用十三年，此據上訴人陳明，則按以定率遞減法計算折舊者，其最後一年之
    折舊額，加歷年折舊累計額，其總和不得超過該資產成本原額之十分之九。是本
    件上訴人可得請求之修護額為三萬九千二百八十元（即三萬七千八百元除以十再
    加三萬五千五百元），亦堪認定。
五、次按，損害之發生或擴大，被害人與有過失者，法院得減輕賠償金額，民法第二
    百十七條第一項，定有明文。本件兩造就本件事故之發生，均有過失，即各互為
    被害人及加害人，本院審酌兩造肇事之經過，認為上訴人駕車就本件事故之發生
    為肇事主因，被上訴人為肇事次因，應以七比三之比例各自負擔本件共同造成之
    損失為妥當。又按，二人互負債務，而其給付種類相同，並均屆清償期者，各得
    以其債務，與他方之債務，互為抵銷。但依債之性質不能抵銷或依當事人之特約
    不得抵銷者，不在此限。亦為民法第三百三十四條第一項所明定。又抵銷為消滅
    債務之單獨行為，只須與民法第三百三十四條所定之要件相符，一經向他方為此
    意思表示即生消滅債務之效果，原不待對方之表示同意（最高法院五十年台上字
    第二九一號判例要旨參照）。本件兩造既互為侵權行為（過失），則上訴人可得
    向被上訴人請求之修護額為三萬九千二百八十元，既如前述，則上訴人以之為抵
    銷抗辯之主張，於法自屬有據。綜此本件兩造過失之比例及各自支出所得請求之
    修護費為抵銷後，則被上訴人尚可得向上訴人請求二萬九千六百六十二元（四捨
    五入）（計算式為：（三萬九千二百八十元乘以三除以十等於一萬一千七百八十
    四元，此為上訴人可向被上訴人請求之數額）（五萬九千二百零八元乘以七除以
    十等於四萬一千四百四十六元，此為被上訴人可向上訴人請求之數額）（四萬一
    千四百四十六元減一萬一千七百八十四元等於二萬九千六百六十二元）。
六、綜上所述，被上訴人本於民法第一百八十四條第一項前段侵權行為之法律關係，
    請求上訴人給付十六萬元，及自起訴狀繕本送達之翌日（即九十年十二月十二日
    ）起至清償日止，按年息百分之五計算之利息，於二萬九千六百六十二元及自九
    十年十二月十二日起算之法定遲延利息部分，為有理由，應予准許。逾此所為之
    請求，為無理由，應予駁回。原審就超過上開應准許之部分，未及審酌上訴人主
    張抵銷之抗辯，為上訴人敗訴之判決，並依被上訴人之聲請為供擔保後而為假執
    行之宣告，自有未洽。上訴人意旨就此部分指摘原判決不當，求予廢棄改判，為
    有理由，爰為判決如主文第一、二項所示。至於上開淮許部分，原審判命上訴人
    給付，並為假執行之宣告，核無違誤，上訴意旨，就此部分，指摘原判決不當，
    求予廢棄，為無理由，應駁回其上訴，爰為判決如主文第三項所示。
七、據上論結，本件上訴為一部有理由，一部無理由，依民事訴訟法第四百三十六條
    之一第三項、第四百五十條、第四百四十九條第一項、第四百六十三條、第三百
    八十五條第一項前段、第七十九條但書，判決如主文。
中　　　華　　　民　　　國　　九十一　　年　　　十一　　月　　二十二    日
　　　　　　　　　　　　　　　　臺灣臺中地方法院民事第四庭
~B審判長法官張恩賜
~B      法官戴博誠
~B　　　法官陳添喜
右為正本係照原本作成
不得上訴
中　　　華　　　民　　　國　　九十一　　年　　 十一　　 月　　二十二　　日
~B法院書記官
